【裁判字號】    92,易,87
【裁判日期】    920630
【裁判案由】    詐欺
【裁判全文】
臺灣嘉義地方法院刑事判決                            九十二年度易字第八七號
    公  訴  人  臺灣嘉義地方法院檢察署檢察官
    被      告  丁○○
                丙○○
右列被告因詐欺等案件，經檢察官提起公訴（九十二年度偵字第五一○號），本院判
決如左：
    主  文
丁○○共同連續意圖為自己不法之所有，以詐術使人將本人之物交付，處有期徒刑壹
年。
丙○○無罪。
    事  實
一、丁○○與甲○○（未據起訴）共同基於意圖為自己不法之所有犯意連絡，於民國
    八十七年十月間，丁○○透過不知情之乙○○認識劉文鋒（原名戊○○），因得
    知劉文峰所營之公司亟須大筆資金週轉困難，認有機可趁，遂向劉文鋒偽稱可介
    紹劉文鋒加入一投資計畫，可獲得十倍以上之利潤以解決其目前之財務困境，其
    計劃如下：因國外之公司有進行基金會之操作，基金會不可以用法人之名義，只
    可以用自然人之名義，故在國內須有一個自然人之戶頭，倘劉文鋒願意加入，僅
    需繳交美金五萬元之安全保證金，將之匯入指定之戶頭，用以作為開立信用狀之
    費用，於取得信用狀後即可向銀行借得一百萬元美金之款項，用以投資之用，於
    取得款項後即可將劉文鋒所投資之金錢及利潤匯回來，自可解決劉文鋒之燃眉之
    急，使劉文鋒信以為真，於八十七年十二月十八日至世華聯合商業銀行成功分行
    （下簡稱世華成功分行）匯款美金五萬元至香港上海匯豐銀行有限公司（下簡稱
    匯豐銀行）「LIN LI LONG 」（即甲○○）帳戶內，惟因此乃一場騙局，劉文鋒
    自然無法取回丁○○所告知之利潤，丁○○復竟食髓知味，竟承繼前揭不法所有
    之犯意，復於八十八年三月間向劉文鋒偽稱欲行出國協助辦理信用狀之事宜，而
    向劉文鋒借得新台幣二十五萬元，惟丁○○竟將前揭款項侵吞，亦未出國，嗣因
    劉文鋒屢屢催討無著，且丁○○亦避不見面，使知受騙。。
二、案經劉文鋒訴請台灣嘉義地方法院檢察署檢察官偵查起訴。
    理  由
一、訊據被告丁○○固坦承邀請劉文鋒參與投資計畫並告知可獲利十倍以上然嗣後劉
    文鋒非但並未取得利潤甚至連同投資之金額亦無法取回，惟矢口否認有何詐欺之
    犯行，辯稱：我並沒有詐欺劉先生的意思，是因為後來LC出狀況，我由沒有錢去
    付云云。經查：
    （一）被告丁○○於八十七年十月間向劉文鋒詐稱：國外之公司有進行基金會之
          操作，因基金會不可以用法人之名義，只可以用自然人之名義，故在國內
          須有一個自然人之戶頭，倘劉文鋒願意加入，僅需繳交美金五萬元之安全
          保證金，將之匯入指定之戶頭，用以作為開立信用狀之費用，於取得信用
          狀後即可向銀行借得一百萬元美金之款項，用以投資之用，國外之公司於
          取得借款之同時即可將劉文鋒所投資之金錢及利潤匯回來等情，除據被告
          丁○○自承不諱（見本院卷第八十二至八十七頁、一二八頁以下二頁），
          核與告訴人劉文鋒指述相符（見發查卷第二頁），且據證人乙○○於本院
          調查時證稱：「他說國外有再做一些基金會的操作，基金會不可以用法人
          的名字，只可以用自然人的名字，所以在國內要有一個自然人的戶頭，大
          約五萬元的安全保證金，賺到錢再匯回來，分給自然人：：他說要用LC去
          貼現：：」（見本院卷第一三三頁）明確，足佐被告前開自白與事實相符
          ，堪以採信。
    （二）告訴人確實於八十七年十二月十八日至世華聯合商業銀行成功分行匯款美
          金五萬元至香港匯豐銀行「LIN LI LONG」 （即甲○○）帳戶內，亦據被
          告自白不諱，核與告訴人指述相符，亦據證人甲○○於本院調查時證述屬
          實（見本院卷第二十三頁），且有世華成功分行函所附匯款單一紙及匯豐
          銀行通知書一紙附於本院卷第九十二頁、一一二頁可參。
    （三）依被告所稱之投資計畫：「我方（指美國公司）則以此信用狀向銀行辦理
          質借後，以銀行撥交之金，投入美國證券市場（以購買美國債或公司債券
          為主）經操作後獲利以分配方式，支配所得利潤：：根據該合約主要內容
          ，劉先生提供小額之開狀費用，供作初期開狀之用，所有承兌之責任及風
          險則由我方肩負，包括信用狀到期兌付，操作風險等給予劉先生方的則是
          保證獲利之承諾。並且所有之利潤，係以國際金融操作之最高獲利率計算
          方式來核算其金額：：」（見本院卷第八十三、八十四頁）依前開投資計
          畫，被告就最主要之獲利方式以投入美國證券市場一筆帶過，另在以反覆
          之保證以企圖瞞混過關，實無法讓人看出其具體之投資計畫，再者，有投
          資即有風險，世界上並無絕對獲利之投資計畫，綜係投入美國證券市場亦
          係如此，被告連最基本之開狀費用尚須由他人投資，如何保證告訴人取得
          國際金融操作之最高獲利率？初見被告之投資計畫即有重重可疑之處。
    （四）被告丁○○並無法提出所稱委請甲○○開具而有瑕疵之信用狀以實其說，
          且被告丁○○於偵查時稱：「（問：有無甲○○之年籍？）我只知他小時
          候住過嘉義市○○街，是兒時鄰居，久未聯絡，是本案發生前三、四個月
          才又經朋友介紹有聯絡，他知我狀況不好，說要幫我，要我找人來投資賺
          佣金：：」（見發查卷第四十一頁）惟於本院調查時則改稱：「當時本人
          與美國GENNY HOLDING LIMITED就國際貿易及財務運作之作業以有多年之
          合作關係，並由該公司就在台之業務交付本人做事前各項作業辦理及對外
          之合約簽署人：：適巧，因其他業務經人介紹甲○○與本人見面：：於雙
          方溝通之間得知林先生可由香港或新加坡再收取委託費用後由銀行開出信
          用狀：：」（見本院卷第八十三、八十四頁）先後就該投資之契機就係由
          甲○○所提供或被告丁○○本係美國公司之代表，供述已屬不符，再者，
          被告丁○○於本院調查時稱：「（問：你們要向哪一個公司借錢？）新加
          坡菁英貿易公司，額度是公司的，並不是銀行，當時我們是要透過公司，
          借用公司的額度，向香港匯豐新加坡分行融通：：（問：誰在新加坡菁英
          公司？）堅尼控股有限公司魏先生：：魏先生和我們有合作關係：：」（
          見本院卷第一二四頁）惟證人甲○○於本院調查時證稱：「我拿到新加坡
          給我的朋友，是他開狀的，他叫劉宗盛，他的開狀銀行是在新加坡的英國
          銀行：：」是被告丁○○與證人甲○○就提供銀行信用額度之人供述並不
          相符，再者，經本院向駐新加坡台北代表處函查新加坡是否有英國銀行，
          回函稱：「經查，新加坡並無英國銀行：：」此有該處新加字第○二八六
          函一紙附於本院卷第一五五頁可參，綜上被告丁○○及證人甲○○之證言
          ，再再顯示，被告丁○○所提出之投資計畫，純屬虛構。
    （五）被告丁○○於本院審理時自承稱：「（問：請問被告丁○○，二十五萬的
          用途是什麼？）要處理LC的問題，可能在言談中有提出要出國：：」（見
          本院卷第一八四頁）惟被告丁○○所稱之投資計畫，純屬騙局，已如前述
          ，且經本院向入出境管理局函查被告丁○○之入出境紀錄，被告丁○○自
          八十六年以後，並無任何出境之紀錄，顯見被告向告訴人借款二十五萬元
          欲行出國處理信用狀之詞，亦為虛構。
    （六）至被告丁○○所提出之堅尼控股公司之函文，其上僅記載稱：「請參酌幾
          分鐘之前我們在電話中所交談的話。下面是針對您的每項問題給您參考待
          確認信用狀的正文。依照程序進行的時間，再受到由任何開立的銀行確認
          通知後，我們需要二個星期。倘若您還有任何問題，歡迎隨時與我們聯繫
          」此有該函文及其譯文附於本院卷第一二六頁以下可參，依其文意，並無
          法證明任何被告丁○○所辯稱之投資事項。
    （七）綜上所述，被告丁○○所辯顯係卸責之詞，不足採信，本案事證明確，被
          告丁○○犯行堪以認定。
二、核被告丁○○所為，係犯刑法第三百三十九條第一項之詐欺取財罪。被告丁○○
    與甲○○就詐欺告訴人美金五萬元部分，有犯意聯絡、行為分擔，均為共同正犯
    。被告丁○○先後多次犯行，時間緊接、所為係構成要件相同之罪，顯係基於概
    括犯意為之，為連續犯，應依刑法第五十六條論以一罪並加重其刑。爰審酌被告
    並無何前科紀錄、品行素行堪稱良好、夥同旅居香港之鄰居要求告訴人匯款前往
    香港以製造自己確有運作國際金融之假象，並簽發本票以取得告訴人之信任、利
    用告訴人急需金錢週轉且對於美國投資環境之陌生及憧憬來詐欺告訴人犯罪手段
    相當惡劣、藉口信用狀發生問題利用告訴人焦急信用狀無法使用之情況，再度詐
    得二十五萬元、犯後非但否認犯行，甚而提出無關痛癢之英文文件企圖掩飾犯行
    ，犯後態度至為惡劣等一切情狀，量處如主文所示之刑。
三、公訴意旨另以：被告丙○○與被告丁○○於八十七年十月間，以共同協助開立信
    用狀，獲取高額利潤為由，要求戊○○提供美金五萬元，戊○○依約匯款至丁○○指定帳戶，丁○○並簽發本票三張面額共新台幣一千三百八十萬餘整交與戊○○以為出資之報酬，嗣丁○○又以出國處理信用狀為由，向戊○○借款二十五萬
    元，據提示均遭退票，丙○○另持詹宏一簽發之同額支票換回遭退票之支票，屆
    期提示又遭退票，丙○○即簽發同額本票乙紙換回第二張遭退票之支票，惟仍遭
    退票，因認被告丙○○亦涉犯刑法第三百三十九條第依項之詐欺得利罪嫌云云。
    公訴人認被告丙○○與被告丁○○共犯無非依據告訴人劉文鋒之指數，及被告丙○○為被告丁○○之妻，依常理對於丁○○簽發巨額本票與告訴人應無不知之理
    為據。訊據被告丙○○堅詞否認有何詐欺之犯行，辯稱：我都不知情。經查，告
    訴人於本院調查時稱：「被告丁○○跟我談這個計劃的時候，被告丙○○不在場
    ：：被告丙○○第一次跟我接觸是拿本票跟我換：：被告丁○○跟我談的時候，
    我並沒有和被告丙○○接觸，我是付了錢之後，被告丙○○才一直跟我說沒問題
    的：：」（見本院卷第四十五、四十六頁）證人乙○○於本院調查時亦證稱：「
    （問：被告丙○○是否有參與這件事？）他是傳話人。他都是只有轉達被告丁○○的行蹤。（問：你們談的時候，被告丙○○是否有出面？）沒有，是後來找不
    到被告丁○○，我們才去找丙○○：：」（見本院卷第一三三、一三四頁）自難
    認被告丙○○有參與詐欺之犯行，衡諸常情，被告丙○○為被告丁○○之妻，其
    因相信被告丁○○所言而將丁○○所言轉知告訴人，亦為人情之所常，因見丁○○所交付與告訴人之票據跳票而向告訴人求情並設法換票以免被告丁○○之信用
    破產，依常情亦為一般為人妻者面臨債權人時可能之作為，自難僅因此即認被告
    丙○○具有詐欺之意圖，此外查無其他積極證據足資證明被告丙○○確與被告丁○○共犯詐欺罪，自應為被告丙○○無罪之諭知。
據上論斷，應依刑事訴訟法第二百九十九條第一項前段、第三百零一條第一項前段，
刑法第二十八條、第三百三十九條第一項、第五十六條，罰金罰鍰提高標準條例第一
條前段，判決如主文。
本案經檢察官周欣潔到庭執行職務
中      華      民      國     九十二    年       六     月     三十    日
                                      臺灣嘉義地方法院刑事第三庭
                                          法  官   康  存  真
右正本證明與原本無異。
如不服本判決，應於判決送達後十日內，向本院提出上訴狀。
中      華      民      國     九十二    年       六     月     三十    日
                                          書記官   林  美  芳
中    華    民    國      八十        年              月              日以
第  339 條  意圖為自己或第三人不法之所有，以詐術使人將本人或第三人之物交付者
            ，處五年以下有期徒刑、拘役或科或併科一千元以下罰金。
            以前項方法得財產上不法之利益或使第三人得之者，亦同。
            前二項之未遂犯罰之。


司法院資訊處製作；財團法人民間司法改革基金會備份。
